【裁判字號】    90,上訴,1515
【裁判日期】    901207
【裁判案由】    偽造有價證券
【裁判全文】
臺灣高等法院高雄分院刑事判決                    九十年度上訴字第一五一五號
    上  訴  人
    即  自訴人  丙○○
    被      告  乙○○
右上訴人因被告偽造有價證券案件，不服臺灣高雄地方法院九十年度自字第二九九號
，中華民國九十年八月二十一日第一審判決，提起上訴，本院判決如左：
    主  文
原判決撤銷。
本件自訴不受理。
    理  由
一、自訴意旨略以：被告乙○○意圖為自己不法所有，連續偽造自訴人丙○○為發票
    人如附表所示之本票三張，並持向法院聲請強制執行，臺灣高雄地方法院誤信為
    真，於八十九年十月三十一日裁定准許強制執行，自訴人發覺後，訴請該院民事
    庭確認系爭本票債權不存在，獲勝訴判決（臺灣高雄地方法院八十九年度鳳簡字
    第一一五九號民事判決），因認被告乙○○涉有刑法第五十六條、第二百零一條
    第一項之連續偽造有價證券罪嫌云云。
二、按刑事訴訟法第三百二十三條第一項規定「同一案件經檢察官依第二百二十八條
    規定開始偵查者，不得再行自訴。」自訴之性質及效力，係與公訴相同，故本條
    項之立法目的，顯然在於限制自訴，一方面藉以防杜同一案件之重複起訴，俾免
    被告罹於雙重危險，另方面藉以防止同一案件既經檢察官開始偵查復遭自訴，造
    成訴訟結果發生歧異矛盾。故同一案件一經檢察官開始偵查，不論終結偵查結果
    起訴與否，即無提起自訴之餘地。又公訴與自訴，就單一性案件之事實而言，俱
    有一部起訴效力及於全部之適用，故此所謂同一案件，雖指同一被告之同一事實
    ，但所謂同一事實，應包括在裁判上具有單一性不可分關係之事實上一罪及法律
    上一罪之全部事實，只須自訴之後案與檢察官開始偵查之前案各所涉及之全部事
    實，從形式上觀察，如皆成罪，具有裁判上不可分之一罪關係，而前後二案之事
    實有部分相同時，即屬同一案件，而有本條項之適用，即同一案件之連續犯或牽
    連犯之一部，業經檢察官開始偵查，自應受前揭法條之限制而不得提起自訴，倘
    再行提起，法院應依同法第三百三十四條諭知不受理之判決。（最高法院三十八
    年穗上字第三一號、五十年台上字第四五一號判例、八十七年年度台上字第一二
    二七號判決參照）。
三、經查：自訴人前以被告乙○○偽造附表編號三之本票，於八十九年十二月六日向
    臺灣高雄地方法院檢察署檢察官提起告訴，經該署檢察官開始偵查，嗣以罪嫌不
    足為由為不起訴處分，並經臺灣高等法院高雄分院檢察署駁回再議聲請確定，有
    卷附臺灣高雄地方法院檢察署訊問筆錄、八十九年偵字第二七五五六號不起訴處
    分書、臺灣高等法院高雄分院檢察署九十年度議字第六五一號處分書附卷可稽。
    本件自訴人再以被告連續偽造前揭附表編號三之本票（業經不起訴處分確定）及
    附表編號一、二之本票，且附表所示三張本票之票號相連、接近，因認被告涉有
    連續偽造有價證券罪嫌，向原審提起自訴，依前揭說甲，其中偽造附表編號三本
    票部分業經檢察官不起訴處分確定，效力及於全部，自應為自訴不受理之判決。
四、按自訴程序以無特別規定為限，始得準用關於公訴之規定，刑事訴訟法第三百四
    十三條規定甚甲，同一案件經檢察官開始偵查者，不得再行自訴，其不得提起自
    訴而提起者，應諭知不受理之判決，在同法第三百三十四條、第三百二十三條第
    一項既有特別規定，自無準用同法第三百零三條第四款之餘地。原判決就自訴人
    指訴被告偽造附表編號三之本票部分，以曾為不起訴處分，而違背第二百六十條
    之規定再行起訴者，依刑事訴訟法第三百四十三條、第三百零三條四款規定，應
    諭知自訴不受理；就被告偽造附表編號一、二之本票部分，以不能證甲被告犯罪
    ，為實體判決諭知無罪，均有未洽。自訴人上訴意旨，雖無理由，惟原判決此部
    分既有可議，自應由本院撤銷改判，並不經言詞辯論，為不受理之諭知。
據上論斷，應依刑事訴訟法第三百六十九條第一項前段、第三百六十四條、第三百三
十四條、第三百四十三條、第三百零七條，判決如主文。
中    華    民    國         九十       年     十二     月      七      日
                              臺灣高等法院高雄分院刑事第三庭
                                  審判長法官  周賢銳
                                        法官  陳中和
                                        法官  莊崑山
右正本證甲與原本無異。
如不服本判決，應於判決送達後十日內向本院提出上訴狀，其未述理由者並應於提
出上訴狀後十日內向本院補提理由書（應附繕本)。
                                      書記官  陳靖華
中    華    民    國         九十       年     十二     月    十一     日
附表：
┌──┬─────┬──────┬─────────┬─────────┐
│編號│發票名義人│    票號    │  發  票  日  期  │票面金額（新台幣）│
├──┼─────┼──────┼─────────┼─────────┤
│ 一 │丙○○    │二六九三六六│八十三年二月二十八│四十五萬元        │
│    │林清池    │            │日                │                  │
├──┼─────┼──────┼─────────┼─────────┤
│ 二 │丙○○    │二六九三六四│八十三年七月二十八│六十八萬元        │
│    │林清池    │            │日                │                  │
├──┼─────┼──────┼─────────┼─────────┤
│ 三 │丙○○    │二六九三六二│八十九年十月五日  │五十萬元          │
│    │林清池    │            │                  │                  │
└──┴─────┴──────┴─────────┴─────────┘
                                                                      Ｈ


司法院資訊處製作；財團法人民間司法改革基金會備份。
